【裁判字號】    97,訴,1704
【裁判日期】    971112
【裁判案由】    恐嚇取財
【裁判全文】
臺灣臺北地方法院刑事判決              97年度訴字第1704號
公  訴  人  臺灣臺北地方法院檢察署檢察官
被      告  丙○○
上列被告因恐嚇案件，經檢察官提起公訴（97年度偵字第17809
號）及移送併辦（臺灣板橋地方法院檢察署97年度偵字第28434
號），本院判決如下：
    主  文
丙○○幫助意圖為自己不法之所有，以恐嚇使人將本人之物交付
，處有期徒刑肆月，如易科罰金，以新臺幣壹仟元折算壹日。
    事  實
一、丙○○得預見提供己有金融機構帳戶予他人使用，有遭他人
    作為恐嚇取財犯罪工具之虞，仍不違其本意，竟基於幫助恐
    嚇取財之未必故意，於民國97年1月19日前之1月初某日，在
    臺北縣三峽鎮○○路○段141號3樓301室住處，將其所有臺灣
    郵政股份有限公司內湖碧湖郵局（下稱碧湖郵局）00000000
    000000號帳戶存摺、金融卡交付綽號「阿正」姓名年籍不詳
    成年男子，並告以金融卡密碼。嗣「阿正」即意圖為自己不
    法所有，分別於：(1)97年1月19日下午2時30許，以電話向甲○○恫稱：「其所飼養賽鴿遭攫取，若未付款贖回，將殺害
    賽鴿」之言詞恐嚇甲○○，使其心生畏懼，而於同日下午2
    時56分許匯新臺幣（下同）2,240元至上開帳戶。(2)97年1月
    19日某時許，復依電話以前詞恐嚇乙○○，致其心生畏懼而
    於同日晚間8時30分許匯2,528元至該帳戶。2筆款項於匯入
    後均旋經金融卡提款方式悉數領盡。嗣經甲○○、乙○○報
    警，始循線查悉上情。
二、案經臺南縣政府警察局佳里分局報請臺灣臺南地方法院檢察
    署檢察官呈請臺灣高等法院檢察署令轉臺灣臺北地方法院檢
    察署檢察官偵查起訴及臺灣板橋地方法院檢察署移送併案審
    理。
    理  由
壹、證據能力：
    證人即被害人甲○○、乙○○於警詢之證述，係被告以外之
    人於審判外之陳述，惟當事人於本院準備程序中均未爭執其
    證據能力，亦未聲請傳訊，顯放棄行使詰問權，本院審酌該
    言詞陳述作成時情況，並無違法或不當之處，適為本案證據
    ，依刑事訴訟法第159條之5第2項規定，應具證據能力。至
    其餘憑以認定被告犯罪事實之非供述證據（詳後述），查無
    違反法定程序取得之情，依同法第158條之4規定反面解釋，
    亦具證據能力。
貳、實體部分：
一、訊據被告丙○○固坦承上開帳戶為其申設，並交付存摺、金
    融卡予阿正（本院卷第27頁背面），惟矢口否認有何幫助恐
    嚇取財犯行，辯稱：伊不知阿正持以恐嚇他人云云。惟查：
(一)被告交付帳戶存摺、金融卡、並告以金融卡密碼予阿正，嗣阿
  正於上開各時以前詞分別向甲○○、乙○○恐嚇，致渠等心生
  畏懼而各匯前述金額款項至被告帳戶，該款項於匯入後均旋經
  金融卡提款方式悉數領盡一情，除據被告上開供述無訛，復經
  證人即被害人甲○○、乙○○證述屬實，且有被告碧湖郵局開
  戶資料及交易明細查詢單、自動櫃員機交易明細單在卷為證，
  是阿正以被告帳戶恐嚇取財之事實，至堪認定。
(二)依下列各節，足認被告係基於幫助恐嚇取財之未必故意而交付
  存摺、金融卡並告以金融卡密碼予阿正使用：
1.衡恐嚇取財之人為使不法行為所取財物必歸其所有，自無取用
  非基於原帳戶所有人意思而脫離其持有之帳戶，以免帳戶所有
  人逕自領出款項或掛失帳戶，致其處心積慮所取財物卻反由帳
  戶所有人不勞而獲或帳戶經凍結而一切均歸徒勞之風險，是必
  確保該帳戶之管領及使用業經原所有人同意。被告自承：該帳
  戶係入薪帳戶，並無申請掛失亦未報警等情（本院卷第15頁背
  面至16頁）；復參酌被告交付帳戶予阿正時，帳戶餘額僅餘41
  元一情，被告於阿正遲未返還該帳戶之際，竟未向銀行申請掛
  失或報警，足證被告就該帳戶存摺、金融卡之去向毫不在意，
  而係確認該帳戶餘額所剩無幾後，始交付阿正管理使用無訛。
2.而一般人自行向金融機構申請開設帳戶，原則上並無特殊限制
  及困難，故需用帳戶者原得以己之名義申請而無向他人收集帳
  戶之必要；且時下以人頭帳戶恐嚇被害人匯款之行為甚為猖獗
  ，此經媒體廣為報導，政府機關及各金融機構尚多次呼籲民眾
  應謹慎控管己有帳戶且勿交付個人帳戶以免淪為不法犯罪之幫
  助工具，是依一般人智識及社會生活經驗，極易認知收受帳戶
  者悖於常情未使用己之帳戶而使用他人帳戶，顯為遂行存提款
  紀錄不易循線追查之目的，自可產生該收受帳戶者係用於不法
  犯罪之合理懷疑。衡被告具一定智識程度，且有工作而具相當
  社會生活經驗之成年人，其就上情絕難諉為不知，是其雖無阿
  正使用帳戶必持以恐嚇取財之確信，惟仍交付存摺、金融卡並
  告以金融卡密碼，顯就收受者縱用以恐嚇取財一節，予以容認
  ，足證被告有幫助恐嚇取財之未必故意甚明，是本案事證明確
  ，被告幫助恐嚇取財犯行，洵堪認定，應依法論科。
二、按刑法上之幫助犯，係對於犯罪與正犯有共同之認識，而以
    幫助之意思，對於正犯資以助力，而未參與實施犯罪之行為
    者而言。被告基於幫助恐嚇取財之未必故意，交付並告知帳
    戶存摺、金融卡、金融卡密碼予阿正之構成要件以外之行為
    ，核其所為，係犯刑法第30條第1項前段、第346條第1項幫
    助恐嚇取財罪，依刑法第30條第2項規定，按正犯之刑減輕
    之。檢察官起訴書犯罪事實欄雖未就被害人乙○○遭恐嚇取
    財部分（即臺灣板橋地方法院檢察署97年度偵字第28434號
    移送併辦意旨書犯罪事實欄所載內容）予以敘明，惟該部分
    與已敘明部分，屬同一幫助詐欺取財犯行，為同一案件，自
    係起訴效力所及，本院應併予審理。爰審酌被告於95年因違
    反毒品危害防制條例、竊盜案件，依序經臺灣板橋地方法院
    95年度簡字第7168號、同年度簡字第6268號判決分處拘役50
    日、拘役30日確定，有臺灣高等法院被告前案紀錄表在卷為
    證，素行欠佳；其提供帳戶予他人犯罪使用之幫助犯行，使
    收受帳戶者憑恃犯罪追查不易而肆無忌憚，助長恐嚇取財之
    歪風，顯對社會財貨秩序、正常經濟交易安全及人民財產權
    構成嚴重危害，增加被害人尋求救濟之困難，且於政府機關
    及各金融機構多所宣導勿交付個人帳戶以免淪為不法犯罪之
    幫助工具，卻仍交予他人使用，顯徵其對法令禁止規範之嚴
    重漠視心態；又僅坦認部分犯行之犯後態度、智識程度、犯
    罪動機、目的、手段、生活狀況與被害人損害金額等一切情
    狀，量處如主文所示之刑，並諭知易科罰金折算標準。
據上論斷，依刑事訴訟法第299條第1項前段，刑法第346條第1項
、第30條第1項前段、第2項、第41條第1項前段，刑法施行法第1
條之1第1項、第2項前段，判決如主文。
本案經檢察官郭騰月到庭執行職務。
中    華    民    國    97    年    11    月    12    日
                    臺灣臺北地方法院刑事第14庭
                        審判長法  官  蔡坤湖
                              法  官  沈君玲
                              法  官  陳琪媛
以上正本證明與原本無異。
如不服本判決，應於判決送達後10日內向本院提出上訴狀（應抄
附繕本）。告訴人或被害人如對於本判決不服者，應具備理由請
求檢察官上訴，其上訴期間之計算係以檢察官收受判決正本之日
期為準。
                              書記官  陳豪達
中    華    民    國    97    年    11    月    12    日
附錄法條全文：
中華民國刑法第346條
意圖為自己或第三人不法之所有，以恐嚇使人將本人或第三人之
物交付者，處6月以上5年以下有期徒刑，得併科1千元以下罰金
。
以前項方法得財產上不法之利益，或使第三人得之者，亦同。
前二項之未遂犯罰之。


司法院資訊處製作；財團法人民間司法改革基金會備份。
